臺灣苗栗地方法院行政訴訟裁定  
110年度交字第71號
原      告  湛國真  

訴訟代理人  湛址傑律師
被      告  交通部公路總局新竹區監理所

代  表  人  吳季娟  
訴訟代理人  黃廉雁  
上列當事人間交通裁決事件，原告不服被告於民國110年9月1日
竹監苗字第54-F00000000號裁決，提起行政訴訟，本院裁定如下
：
    主  文
原告之訴駁回。
訴訟費用新臺幣300元由原告負擔。
    事實及理由
一、按交通裁決事件中撤銷訴訟之提起，應於裁決書送達後30日
    之不變期間內為之（行政訴訟法第237條之3第2項）；又當
    事人不在行政法院所在地住居者，計算法定期間，應扣除其
    之期間，前項應扣除之期間，由司法院定之（同法第89條）
    ，而本院管轄區域內，居住於苗栗市者無在途期間，其他區
    域在途期間為2日（行政法院訴訟當事人在途期間標準第2條
    ）；又原告之訴，起訴逾越法定期限者，行政法院應以裁定
    駁回之。但其情形可以補正者，審判長應定期間先命補正（
    同法第237條之9第1項準用第236條適用第107條第1項第6款
    ）。
二、經查：　　
　㈠次按違反道路交通管理事件統一裁罰基準及處理細則第5條規
    定「處理違反道路交通管理事件，有關文書送達之程序，依
    行政程序法之規定」。又為證明送達之合法完成，於行政程
    序法第76條規定以送達證書為法定證明方法，及明定送達證
    書應記載之事項，以證明送達人所用之送達方法已經踐行要
    件，發生送達效力。對於已記載齊備送達要件之送達證書，
    除有反證推翻其記載之內容外，應以送達為合法（臺北高等
    行政法院110年度交抗字第14號裁定意旨參照）。則：
　⒈被告所開立之110年9月1日竹監苗字第54-F00000000號裁決書
    （本院卷第85頁），係於同日經原告簽收（本院卷第101頁
    送達證書），依上所述，除有反證推翻該送達證書記載之內
    容外，應認該送達合法。
　⒉原告雖主張其於110年9月1日至苗栗監理站申訴時，有當場指
    定其子湛址傑為送達代收人，原告亦不了解當日所簽送達證
    書之意義等語（本院卷第131、190頁）。然：
　⑴證人李芸於本院具結證稱：110年9月1日前後我任職於苗栗監
    理站，處理民眾交通違規申訴，原告先前有就交通違規提起
    申訴，苗栗監理站知悉原告尚有刑事案件，就請原告等待刑
    事案件結果後再至苗栗監理站，其後於110年9月1日原告攜
    同刑事案件結果前來，經苗栗監理站改依不同法條裁處，惟
    原告表示不能接受，故開立上開裁決書供原告提起行政訴訟
    ，我有交付上開裁決書正本給原告，斯時原告沒有表示要將
    裁決書送達他人，我印象是原告有簽收上開裁決書正本，且
    依我的習慣會跟他講解裁決書內容，並提醒他30天內要去法
    院，原告當天簽完本來要離開時，又將上開裁決書丟給我，
    跟我說他生重病還要跑醫院看醫生，沒有時間去寄，要我寄
    給他兒子，我想他看起來真的身體不大好，就方便他幫他轉
    寄，看他可否早點回去休息，我就把原告留下之上開裁決書
    正本寄給他所留兒子之地址，並為求證明我有寄，怕原告說
    我何時寄送不知道，就另製送達證書，證明我有幫他寄，當
    天我有透過原告與原告之子講電話，但我沒印象原告之子有
    於電話中表示將裁決書寄給他等語（本院卷第178至183頁）
    。
　⑵則依證人上開證述，原告當日攜同刑事案件結果至苗栗監理
    站申訴後，該站仍欲裁罰並開立上開裁決書，而經原告當場
    簽收，斯時原告並未表示要將上開裁決書送達予他人，惟原
    告簽收後不久，方請證人李芸將上開裁決書寄送予其子，而
    證人李芸為求便民故代為寄送，並另製送達證書以為證明，
    足認原告當日係本人簽收，並未指定送達代收人，而係請證
    人李芸代為轉寄上開裁決書，難認原告有何指定送達代收人
    之舉；且縱寬認原告上開委請證人李芸代為轉寄上開裁決書
    之舉，隱含有指定送達代收人之意，然原告既係本人受送達
    後，再行指定送達代收人，亦不影響其本人受送達之效力，
    從而雖原告之子係於110年9月3日受送達（本院卷第273頁送
    達證書），30日不變期間之起算，猶應以原告本人較早之同
    年月1日受送達日起算，礙難認被告送達上開裁決書過程，
    有何違誤之處。
　⑶又依證人李芸上開所證，其係將上開裁決書交付予原告，並
    請其簽收，則該送達證書係供證明上開裁決書有經原告領取
    ，依社會常情，尚無何難以理解之處，故原告主張其不理解
    送達證書之意義，實無從採納；再原告雖表示如本院認有必
    要可傳喚證人林金枝證述，惟其認為沒有必要性等語（本院
    卷第183頁），惟本件送達部分之待證事實業經本院明確認
    定如上，礙無再行無益傳喚證人證述之必要，附此敘明。
　⒊綜上，被告既已提出送達證書證明上開裁決書係於110年9月1
    日送達原告本人，被告所提反證均無從推翻該送達證書記載
    之內容，應認上開裁決書係於110年9月1日合法送達原告本
    人。
　㈡另「公路監理電腦系統車輛車籍及駕駛人駕籍增設住居所或
    就業處所地址作業注意事項」第2點、第5點、第7點規定「
    車主、駕駛人因需要向車籍、駕籍所轄之公路監理機關申請
    增設住居所或就業處所地址時，應依規定填寫『公路監理業
    務住居所、就業處所地址申請書』……。住居所或就業處所地
    址經登記後生效，該址之正確性則由申請人自行負責。」「
    公路監理機關受理車主、駕駛人申請增設住居所或就業處所
    地址後，應立即登載於公路監理電腦系統之車籍及駕籍檔中
    ；各項便民服務之通知事項、公路法、道路交通管理處罰條
    例及強制汽車責任保險法等法令規定之行政文書寄達，皆以
    住居所或就業處所地址寄發。」「住居所或就業處所地址如
    有變更或取消應提出申請，經登記後生效，該址之正確性則
    由申請人自行負責。」可知，該注意事項規定乃為便利車主
    、駕駛人收受交通事件相關文書，俾公路監理機關寄送文書
    符合行政程序法第72條規定，雖未強制人民於其住、居所與
    登記之戶籍地不同時，即應向公路監理機關申請增設其戶籍
    地以外之住、居所。惟倘車主、駕駛人已向公路監理機關為
    上述住居所之申報，則公路監理機關就相關行政文書之送達
    ，即應向該址為之（臺中高等行政法院107年度交抗字第3號
    裁定意旨參照）。則原告之戶籍地、駕籍地既均位於苗栗縣
    ○○市○○○街00號（本院卷第89、91頁駕駛人基本資料、個人
    戶籍資料查詢結果），此亦為原告不爭執（本院卷第130頁
    ），且於員警開立舉發違反道路交通管理事件通知單，向其
    說明通知單上記載之駕籍地為「苗栗縣○○市○○○街00號」時
    ，其並同聲表示「嗯，63號」（本院卷第128頁勘驗筆錄）
    ，並未陳明其他地址，從而原告於110年9月1日本人親自受
    送達上開裁決書後，其戶籍地、駕籍地既均位於苗栗市，其
    向本院提起交通裁決無庸加計在途期間，從而其應於上開裁
    決書送達後30日之不變期間即於110年10月1日內向本院提起
    行政訴訟，然其迄同年月3日上午11時許方具狀向本院提起
    本訴（本院卷第17頁起訴狀上本院收件章），其起訴已逾越
    法定期限，且無從命補正，依上開規定，應認其起訴不合法
    而駁回其訴。
三、本件第一審裁判費為300元，依行政訴訟法第98條第1項本文
    規定，應由敗訴之原告負擔，併依同法第237條之8第1項規
    定，確定第一審訴訟費用額如主文第2項所示。
四、結論：本件原告之訴為不合法，依同法第237條之9第1項準
    用第236條適用第107條第1項第6款規定，裁定如主文第1項
    所示。
中　　華　　民　　國　　110 　年　　11　　月　　23　　日
                  行政訴訟庭　法　官　劉奕榔
以上正本證明與原本無異。
如不服本裁定應於送達後10日內向本院提出抗告狀。
　　　　　　　　　　　      　書記官　江秋靜
中　　華　　民　　國　　110 　年　　11　　月　　23　　日